【裁判字號】    97,交聲,6
【裁判日期】    970215
【裁判案由】    違反道路交通管理處罰條例聲明異議
【裁判全文】
臺灣基隆地方法院交通事件裁定          97年度交聲字第6 號
原處分機關  交通部公路總局臺北區監理所基隆監理站
異  議  人
即受處分人  乙○○
                     國民
上列異議人因違反道路交通管理處罰條例案件，對於交通部公路
總局臺北區監理所基隆監理站於民國96年12月12日所為之處分（
原處分案號：基監字第裁42-CO0000000號），聲明異議，本院裁
定如下：
    主  文
異議駁回。
    理  由
一、原處分意旨略以：異議人即受處分人乙○○（下稱異議人）
    於民國96年10月13日下午5 時39分許，駕駛車號9537-DL 號
    自小客車，行經台北縣汐止市○○○路東亞貨櫃場前時，因
    闖紅燈之違規行為經臺北縣政府警察局汐止分局警備隊員警
    當場依道路交通管理處罰條例第53條第1 項之「行經有燈光
    號誌管制之交叉路口闖紅燈」之違規事由為舉發，嗣異議人
    於應到案期日前提出申訴，經原處分機關函請原舉發單位調
    查結果，仍認異議人有上揭之違規行為，原處分機關遂於96
    年12月12日開具裁決書裁處罰鍰新臺幣（下同）2,700 元並
    記違規點數3 點，依法應無不合等語。
二、聲明異議意旨略以：當日係加班開車回家，行經台北縣汐止
    市○○○路東亞貨櫃場前的十字路口處時，該路口號誌為黃
    燈，但行駛50公尺後遭路檢警察攔下，並告知異議人看到黃
    燈就應該停車等語。惟異議人行車亦有一定速度且車上載有
    幼兒，異議人係基於行車安全，才會在黃燈時快速通過，並
    無闖紅燈，爰依法聲請撤銷原處分云云。
三、按汽車駕駛人，行經有燈光號誌管制之交岔路口闖紅燈者，
    處新臺幣1,800 元以上5,400 元以下罰鍰；又汽車駕駛人駕
    駛汽車違反道路交通管理處罰條例第53條規定者，並記違規
    點數3 點，道路交通管理處罰條例第53條第1 項、第63條第
    1 項第3 款分別定有明文。
四、異議人矢口否認有何闖紅燈之違規行為並辯稱其於上開時間
    駕車行經上開交岔路口時，行車管制號誌為黃燈，並無闖紅
    燈之情事云云。然查：異議人上開違規事實，業經證人亦即
    舉發本件違反道路交通管理事件之臺北縣政府警察局汐止分
    局警備隊警員甲○○於本院訊問時結證稱該路口因常有駕駛
    人闖紅燈，所以特別有員警在現場稽查，一般取締闖紅燈的
    標準是該路口燈號變成紅燈3 秒後穿越該路口的車輛才予以
    攔查。該路口由綠燈轉為黃登大概有4 秒，然後轉為紅燈，
    且路口全部紅燈的期間有2 秒，目的係為淨空路口。又依道
    路交通標線設置規則第231 條號誌之變換規定行車速度限速
    為50至60公里之路段黃燈的變換秒數大概有4 秒，而本件異
    議人亦是在燈號變成紅燈3 秒後始穿越該路口等語綦詳。又
    異議人於本院訊問時坦承其在上開時間駕車行經上開路段時
    ，該路口之行車管制號誌即已由綠燈變換為黃燈，其遂加速
    通過等語觀之，若異議人非明知其雖已駛近上開交岔路口，
    然仍不及在該路口行車管制號誌該自黃燈變換為紅燈前通過
    該路口，何來在尚未抵達該路口停止線前，即開始加速駛近
    路口之舉。再本件異議人違規之經過情狀，事證既已明晰如
    前述，是員警於整體舉發過程間，既無違法或不當之瑕疵存
    在，且與異議人間，素不相識更無怨懟抑或過節存在，衡情
    衡理均非刻意設詞誣指異議人違規行為。從而，本院經查並
    無任何證據足資證明掣單警員於舉發過程中，有何捏造事實
    違法取締之情事，亦未見舉發過程有何值勤不當之明顯瑕疵
    存在，是基於交通警員掣單舉發違反道路交通管理處罰條例
    所列之違規事實，乃公務員基於職務上權力，依法就特定之
    具體事件所為具公法上效果之單方行政行為，且基於公務員
    為公法上行為具有公信力之原則，該單方行政行為應可被推
    定為真正，據以依法處分之事實亦可認定為正確無誤。換言
    之，此項公信原則，乃立法者賦予行政機關制定違反道路交
    通事件統一裁罰標準及處理細則，使執勤警員得當機處分，
    以達維護交通秩序及安全之行政目的，而本於值勤員警維護
    交通秩序、安全職責所為之舉發所受之合法、正確之推定。
    是以，異議人辯稱其在上開時間駕駛上開自用小客車通過上
    開交岔路口時，該路口之行車管制號誌顯示為黃燈云云，顯
    係事後卸責之詞，不足採信。準此，堪認異議人於上開時間
    駕車行經上開交岔路口時，係在該路口行車管制號誌甫變換
    為紅燈之狀態下，未立即煞車停等紅燈，反仍搶快闖越紅燈
    加速通過該路口甚明。
五、綜上所述，異議人駕駛上述自小客車於前開時、地有行經燈
    光號誌管制之交叉路口闖紅燈之違規情事既可認定，則原處
    分機關即交通部公路總局臺北區監理所基隆監理站，據此並
    引用道路交通管理處罰條例第53條第1 項及第63條第1 項第
    3 款等規定，進而裁處異議人罰鍰新臺幣2,700 元，並記違
    規點數3 點，於法尚稱妥適。至本件異議內容，經核並無理
    由，故應予以駁回。
六、據上論斷，應依道路交通管理處罰條例第87條第2 項、道路
    交通案件處理辦法第19條，裁定如主文。
中    華    民    國    97    年    2    月    15     日
                  交通法庭法  官  何怡穎
以上正本證明與原本無異。
對於本件裁定如有不服，應於收受送達後5 日內，向本院提出抗
告書狀，敘述抗告之理由，抗告於臺灣高等法院。
中    華    民    國    97    年    2    月    15      日
                          書記官  鄭梅君


司法院資訊處製作；財團法人民間司法改革基金會備份。
